臺灣高等法院臺南分院民事裁定
110年度重上國字第2號
上  訴  人  呂宜峰  
            黃進忠  
共      同
訴訟代理人  林石猛律師
            徐嘉瑩律師
被 上 訴人  臺南市政府

法定代理人  黃偉哲  
上  訴  人  臺南市政府工務局

法定代理人  蘇金安  
被 上 訴人  臺南市政府農業局

法定代理人  謝耀清  
被 上 訴人  臺南市新化地政事務所

法定代理人  吳昭霖  
被 上 訴人  臺南市歸仁地政事務所

法定代理人  楊文松  
上列當事人間請求國家賠償事件，本院裁定如下：
    主  文
本件於高雄高等行政法院107年度訴字第220號農業發展條例事件
、107年度訴字第329號建築執照事件、108年度訴字第225號建築
執照事件行政訴訟終結確定前，停止訴訟程序。
    理  由
一、按訴訟全部或一部之裁判，以他訴訟之法律關係是否成立為
    據者，法院得在他訴訟終結前以裁定停止訴訟程序。前項規
    定，於應依行政爭訟程序確定法律關係是否成立者準用之。
    但法律別有規定者，依其規定。民事訴訟法第182條定有明
    文。又按民事或刑事訴訟之裁判，以行政處分是否無效或違
    法為據者，應依行政爭訟程序確定之。前項行政爭訟程序已
    經開始者，於其程序確定前，民事或刑事法院應停止其審判
    程序，行政訴訟法第12條第1、2項亦定有明文。是民事訴訟
    之裁判，以行政處分是否無效或違法為據者，應由認定先決
    問題（行政處分）之行政法院為裁判後，以該確定裁判認定
    之事實供為民事法院裁判時認定之依據，避免不同法院之裁
    判結果矛盾牴觸。
二、經查：
　㈠上訴人提起本件國家賠償民事訴訟係以：
　　⒈被上訴人臺南市政府原以民國92年5月21日府農畜字第0920
      082662號函，同意「大山雞場畜牧場」於臺南市○○區○○○
      段0000地號等12筆，及○○區○○○段000-0地號等9筆，共計2
      1筆土地作為畜牧設施容許使用，並於94年6月30日核發農
      畜牧登字第218911號畜牧登記證書。惟嗣後以部分用地有
      作為「停車場」，未依計畫內容使用，致有違反申請農業
      用地作農業設施容許使用審查辦法（以下簡稱審查辦法）
      第33條為由，臺南市政府遂以106年9月15日府農畜字第10
      60988137號函廢止「大山雞場畜牧場」容許使用同意及畜
      牧場登記，並註銷畜牧場登記證書（以下簡稱前處分一）
      。
    ⒉被上訴人臺南市政府並認定因前揭「大山雞場畜牧場」未
      依農業用地容許作農業設施使用同意書使用，致就「大山
      雞場畜牧場」相關畜牧設施核發（91）南工局使字第334
      號使用執照、（91）南工局造字第311號建造執照等之基
      礎事實發生變更，不予廢止將對公益造成危害，而以106
      年10月19日府工管二字第1061092781號函廢止上揭使用執
      照及建造執照（以下簡稱前處分二）。並因此致訴外人蔡
      火成、趙榮波、寓莊建設股份有限公司(下稱寓莊公司)名
      下所有之土地即臺南市○○區○○○段0000地號、○○區○○○段00
      0地號土地已非受上揭「大山雞場畜牧場」容許使用同意
      、畜牧場登記等「造冊列管」及相關建造執照、使用執照
      等建築基地管制之範圍，故其等即分別向被上訴人臺南市
      歸仁地政事務所(下稱歸仁地政)、臺南市新化地政事務所
      (下稱新化地政)申請就上開二筆土地合併分割登記，而由
      上揭地政事務所於107年3月19日及同年3月28日登記完竣(
      就新化地政所為分割登記，以下簡稱原處分一、就歸仁地
      政所為分割登記，以下簡稱原處分二）。
   ⒊另富凰建設股份有限公司與元闊建設股份有公司、寓莊公司
     則分別以上開土地，向被上訴人臺南市工務局申請核發（1
     07）南工造字第02360號等137件建造執照（以下簡稱原處
     分三）、（107）南工造字第04780號建造執照（以下簡稱
     原處分四）獲准。
　 ⒋被上訴人等上開行政行為，除作為前處分等已有違反正當行
     政程序、行政行為明確性原則、行政自我拘束原則、裁量
     怠惰及信賴保護原則之違法外，臺南市工務局、新化地政
     及歸仁地政竟以此違法解除列管、建築基地之公法上法律
     關係為基礎，逕作成原處分等行政處分，顯皆有未詳盡調
     查義務之過失，又臺南市政府對上開違法情事知之甚詳，
     猶令其所屬臺南市農業局及工務局、歸仁地政、新化地政
     逕作成前開行政處分，未盡合目的性之監督義務於訴願程
     序予以撤銷，即使非故意容任，亦難辭監督不周之疏失，
     全屬共同侵權行為人，並致「大山雞場畜牧場」成為未具
     容許使用同意、畜牧場登記等之違法畜牧場；畜牧設施亦
     成違法建物；且甚因建蔽率、空地比要重新退縮計算使雞
     場範圍勢必縮減，皆造成上訴人等重大損害。亦即，上訴
     人等人於98年至99年間已接手「大山雞場畜牧場」之經營
     ，上訴人黃進忠並經臺南市新化區公所以相關防疫管制之
     函文課予防疫之公法上義務，截至109年2月14日為止仍有
     持續對黃進忠送達相關函文，上訴人呂宜峰且於103年經法
     院拍賣程序取得「大山雞場畜牧場」之畜牧設施及坐落土
     地，又上訴人等人皆屬符合畜牧法第5條之畜牧場負責人或
     主要管理人之資格，確實可合法繼受「大山雞場畜牧場」
     之權利，卻因上揭違法行政處分致其等對於「大山雞場畜
     牧場」之合法權利遭受違法排除之侵害，因此依國家賠償
     法第2條第2項、第5條準用民法第185條規定，請求被上訴
     人連帶賠償上訴人呂宜峰、黃進忠各新台幣500萬元本息。
  ㈡茲因「前處分一、二是否違法或不存在」及「原處分一、二
    、三、四是否違法」，為上訴人得否據以請求本件國家賠償
    之先決問題，即關於被上訴人等作成上開行政處分是否違法
    ，尚須經行政爭訟程序確定，而上訴人已就上開行政處分分
    別提起行政爭訟，即高雄高等行政法院107年度訴字第220號
    農業發展條例事件(本件訴訟標的即前處分一)、107年度訴
    字第329號建築執照事件(本件訴訟標的即前處分二)、108年
    度訴字第225號建築執照事件行政訴訟終結（本件訴訟標的
    即原處分一、二、三、四)，現該等事件均已上訴最高行政
    法院審理中，有各該裁判及本院公務電話查詢紀錄在卷可憑
    。是本院認於前揭行政爭訟程序終結確定之前，有裁定停止
    本件民事訴訟程序之必要，爰裁定如主文。
中　　華　　民　　國　　110 　年　　10　　月　　14　　日
                  民事第二庭  審判長法  官  吳上康

                                    法  官  林育幟

                                    法  官  李素靖
上為正本係照原本作成。
如對本裁定抗告，須於本裁定送達後10日內向本院提出抗告狀
（須附繕本），並應繳納抗告費新台幣1千元。　　　　
中　　華　　民　　國　　110 　年　　10　　月　　14　　日
　　　　　　　　　　　　　　　　
　　　　　　　　　　　　　　　　    書記官  高曉涵